【裁判字號】    89,台上,1468
【裁判日期】    890323
【裁判案由】    業務過失致人於死
【裁判全文】
最高法院刑事判決                              八十九年度台上字第一四六八號
    上  訴  人  甲○○
右上訴人因業務過失致人於死案件，不服台灣高等法院高雄分院中華民國八十七年一
月二十六日第二審判決（八十六年度交上訴字第八八號，起訴案號：台灣高雄地方法
院檢察署八十六年度偵字第三五六七號），提起上訴，本院判決如左：
    主  文
上訴駁回。
    理  由
按刑事訴訟法第三百七十七條規定，上訴於第三審法院，非以判決違背法令為理由，
不得為之。是提起第三審上訴，應以原判決違背法令為理由，係屬法定要件。如果上
訴理由狀並未依據卷內訴訟資料，具體指摘原判決不適用何種法則或如何適用不當，
或所指摘原判決違法情事，顯與法律規定得為第三審上訴理由之違法情形，不相適合
時，均應認其上訴為違背法律上之程式，予以駁回。本件上訴意旨略稱：(一)、上訴人
甲○○停放於路邊者係板台，並非大貨車，原判決事實認定停放板台，而理由卻以鑑
定結果認定上訴人駕駛大貨車夜間停放未顯示停車燈光，事實與理由矛盾。又道路交
通安全規則所指之車輛並不包括板台，而板台屬工具非屬車輛，原判決依道路交通安
全規則認定上訴人違規停車有過失責任，有適用法則不當之違法。(二)、上訴人係依正
益公司之指示將板台放置於肇事現場路旁，已十餘年，現場形同公司第二停車場，應
否設置顯示燈或反光標誌屬公司之事，非上訴人之職責，上訴人聲請傳訊該公司之任
何司機並勘驗現場，原審未予調查，有應於審判期日調查之證據未予調查之違法。(三)
、被害人鍾信和酒後駕車未注意車前狀況為肇事之獨立原因，與上訴人停放板台之間
無相當因果關係，上訴人無過失責任，(四)、上訴人曾多次與被害人家屬協調民事賠償
未成，原判決以上訴人未與被害人家屬達成和解為量刑之參考，量刑亦非適當等語。
惟查原判決認定上訴人有原判決事實欄所記載之犯行，係依憑上訴人之相關供述，卷
附汽車肇事現場圖、檢察官督同法醫師相驗所製作之相驗屍體證明書、驗斷書、勘驗
筆錄、高雄市政府建設局車輛行車事故鑑定委員會及覆議鑑定委員會之鑑定意見書等
相關證據，予以綜合判斷，因而維持第一審論處上訴人從事業務之人，因業務上之過
失致人於死罪刑之判決，駁回上訴人在第二審之上訴，已詳予說明其所憑之證據及其
認定之理由。復明依道路交通安全規則第一百十二條第一項第四款、第十三款之規
定，設有禁止停車標誌之處所不得停車；又停於路邊之車輛，在夜間無燈光設備或照
明不清之道路，均應顯示停車燈光或反光標誌。上訴人於停車時本應注意上開規定，
且能注意，竟疏未注意，在禁停大型車輛之路段停車，且未於車後顯示停車燈光或警
示標誌，致肇車禍，被害人因之受創死亡，難辭過失之責。而以上訴人雖辯稱：本件
車禍是被害人未注意車前狀況有重大過失所致，上訴人之板台寬僅二‧三公尺，慢車
道尚有一‧五公尺寬之通行空間，被害人之機車車身寬為○‧六公尺，若被害人小心
駕駛，當可從容自旁通過，故上訴人停放該拖車與被害人之自後撞擊致死間，應無相
當因果關係云云。然查上訴人停放板台之路段為禁停大型車輛之路段，故駕駛人應可
信賴該路段無大型車輛佔據車道，且依卷附肇事現場圖所示，上訴人所停放之拖車業
已佔據慢車道，於夜間行車，視線較差之情況下，路人稍微不注意即有可能撞擊路邊
停放未放置警告標誌之車輛，故於上訴人當時停車之情況下，當有可能發生被害人撞
擊死亡之結果，二者應有相當因果關係。至被害人行車未注意車前狀況，縱與有過失
，但上訴人之過失責任仍不能因而免除。就上訴人否認有過失責任，所辯各節，認不
足採信，予以指駁說明。所為論斷，均有卷存資料可資覆按，從形式上觀察，並無所
謂違背法令之情形存在。按所謂曳引車，指專供牽引其他車輛之汽車；又所謂拖架，
指專供裝運一○公尺以上超長物品並以物品本身連結曳引車之架形拖車，道路交通安
全規則第二條第八款、第十二款分別定有明文。依卷附之道路交通事故調查報告表及
相片（第一審卷第三十三頁至第三十五頁），肇事之所謂「板台」，長十二‧三公尺
，寬二‧三公尺，為鋼架所構成，並有車輪，參酌上訴人所供伊為曳引車之司機，將
該板台停放於肇事地點等情以觀，原判決所謂之「板台」，實即係上述曳引車之「拖
架」，原判決依道路交通安全規則之相關規定規範其停車是否有過失，於法難認有違
誤。至原判決引用高雄市政府建設局車輛行車事故鑑定委員會鑑定意見書，將上訴人
所駕駛停放之板台（實即拖架，為架形拖車）書為「大貨車」，此顯然於判決無影響
之文字誤寫，為得依裁定更正之事項，而非理由矛盾。上訴人於原審雖曾陳稱：伊將
板台停放在路旁係依正益公司之指示為之，有同事可證云云，但已為該公司負責人李
永居所否認，復未陳報證人之姓名及住所以供法院傳訊，且原審於最後審判期日調查
證據完畢時，審判長問上訴人尚有何證據聲請調查，上訴人答「無」（原審卷第三十
八頁正面）。而本院為法律審，上訴人在本院始又為此爭執，自非依據卷內資料執為
指摘之合法上訴理由。量刑輕重，係屬事實審法院得依職權自由裁量之事項，苟已斟
酌刑法第五十七條各款所列情形而未逾越法定刑度不得遽指為違法。原審審酌上訴人
過失情形，犯後迄未與被害人家屬達成和解及被害人與有過失等情狀，而維持第一審
量處有期徒刑一年二月之判決，尚未逾越法定刑度，於法並無不合，即不得指為違背
法令而為提起第三審上訴之理由。其餘上訴意旨，或就原判決已調查說明之事項，或
就原審證據取捨及判斷證據證明力之職權行使，徒憑己意漫指其違法，重為事實上之
爭執，難謂適法上訴第三審之理由。本件上訴為違背法律上之程式，應予駁回。
據上論結，應依刑事訴訟法第三百九十五條前段，判決如主文。
中      華      民      國    八十九    年      三      月    二十三    日
                              最高法院刑事第五庭
                                  審判長法官  董  明  霈
                                        法官  丁  錦  清
                                        法官  林  茂  雄
                                        法官  王  居  財
                                        法官  張  祺  祥
      右正本證明與原本無異
                                              書  記  官
中      華      民      國    八十九    年      三      月     三十     日


司法院資訊處製作；財團法人民間司法改革基金會備份。
